【裁判字號】    98,交聲,2387
【裁判日期】    981130
【裁判案由】    違反道路交通管理處罰條例聲明異議
【裁判全文】
臺灣臺北地方法院交通事件裁定        98年度交聲字第2387號
原處分機關  臺北市交通事件裁決所
異  議  人
即受處分人  甲○○
上列異議人即受處分人因違反道路交通管理處罰條例案件，對原
處分機關民國98年7月9日所為北市裁罰字第裁22-AEX872720號、
22-AEX872721號、22-AEX872722號處分聲明異議，本院裁定如下
：
    主  文
異議均駁回。
    理  由
一、原處分意旨略以：異議人即受處分人甲○○於民國98年3月3
    1日晚間6時17分許，騎車號DVE-165輕型機車，由忠孝東路4
    段東向西方向行駛，駛經臺北市大安區○○○路○段、敦化
    南路1段口，因不按遵行之方向行駛、不在規定車道行駛，
    經警示意停車受檢，拒絕接受稽查而逃逸，經警舉發，原處
    分機關依道路交通管理處罰條例第45條第1款、第13款、第6
    0條第1項，依序處罰鍰新臺幣（下同）9百元、6百元、3千
    元，合計4千5百元，並均依同條例第63條第1項第1款規定，
    各記違規點數1點，合計3點等語。
二、異議意旨略以：伊因後車鳴按喇叭，且為禮讓右邊行人，才
    往前右轉，且伊在舉發地點旁京星港式飲茶餐廳用餐，並未
    逃逸云云。
三、按汽車駕駛人，不按遵行之方向行駛，處新臺幣6百元以上1
    千8百元以下罰鍰，並記違規點數1點。機器腳踏車，不在規
    定車道行駛，處新臺幣6百元以上1千8百元以下罰鍰，並記
    違規點數1點。汽車駕駛人，駕駛汽車有違反本條例之行為
    ，經交通勤務警察或依法令執行交通稽查任務人員制止時，
    不聽制止或拒絕停車接受稽查而逃逸者，除按各該條規定處
    罰外，處新臺幣3千元以上6千元以下罰鍰，並記違規點數1
    點，道路交通管理處罰條例第45條第1款、第13款、第60條
    第1項、第63條第1項第1款分有明文。經查：
(一)交通警員製單舉發違反道路交通管理處罰條例所列之違規事實
  ，本質為行政處分，係公務員基於職務上權力，依法就特定具
  體事件所為公法效果之單方行政行為，基於公務員為公法行為
  具有公信力之原則，該行政處分當可被推定為有效，其據以依
  法處分之事實亦應認定為正確無誤，本此公信原則，乃立法者
  賦予行政機關制定違反道路交通事件統一裁罰基準及處理細則
  ，使執勤警員得立即處分以維交通秩序、安全之行政目的，反
  之，若謂公務員一切行政行為均需預留證據以證其實，則國家
  行政勢必窒礙難行，據此，刑事訴訟法就犯罪證據有關規定中
  ，與屬行政秩序罰之交通違規裁罰本旨不合部分，自不在準用
  之列（臺灣高等法院87年度交抗字第157號裁定意旨參照）。
  另依道路交通管理處罰條例裁處行政罰事件，依公法爭議之舉
  證責任分配法則，固應先由行政機關就履踐相關正當法定程序
  及人民應受處罰之客觀違反法令行為，負證明之責，惟倘受處
  分人就行政機關已為相當證明之前開事項欲為抗辯，亦須就其
  所辯提出反證，然行政機關就上揭應為舉證事項，非不得以執
  行查察取締勤務人員，依調查人證程序，就親歷事實提供不可
  替代之證明方法，先予敘明。
(二)異議人確有上揭違規事實，業經舉發警員即證人乙○○到庭證
  述：伊當時擔服忠孝東路及敦化南路口指揮交通勤務，距異議
  人不到1公尺，他行駛於斑馬線，沿斑馬線逆向行駛，伊吹哨
  及拿指揮棒攔停異議人，請他路邊停車，他知道伊有攔停他，
  異議人不願出示證件，後座載1名女子，然後他就攔計程車跟
  女性友人走了，伊沒有看到異議人進京星餐廳，再見到異議人
  已是同日晚間異議人至派出所欲領回其機車時等語（本院卷第
  32頁背面-33頁），核與異議人供認：當時被警察攔停，他說
  伊違規，伊與他爭執並未違規，因與警員爭執不下，即與另名
  女性友人坐計程車離開一情相符（本院卷第38頁背面-第39頁
  ），衡證人乙○○係依法執行公務警員，與異議人毫不相識，
  亦無怨隙，實無捏造事實違法取締或故設虛詞構陷異議人致己
  亦受偽證罪嫌追訴處罰之理，是其證詞應係真實可信，復有證
  人乙○○所繪異議人行車位置及方向圖、異議人機車任意棄置
  路旁照片存卷可參（本院卷第34-36頁），足認異議人有上揭
  違規事實，至甚明確，要不因異議人嗣是否回至舉發現場旁餐
  廳用餐而有異；又異議人另辯稱後車鳴按喇叭，為禮讓右邊行
  人，才往前右轉云云，未見提出證據以佐其實，自難憑採。
四、綜前所述，原處分機關前揭裁罰，核屬適法，異議人異議為
    無理由，應予駁回。
據上論斷，應依道路交通管理處罰條例第87條第2項、道路交通
案件處理辦法第19條，裁定如主文。
中    華    民    國    98    年    11    月    30    日
                      臺灣臺北地方法院交通法庭
                              法  官  陳琪媛
以上正本證明與原本無異。
如不服本裁定，應於裁定送達後5日內向本院提出抗告狀。
                              書記官  陳豪達
中    華    民    國    98    年    11    月    30    日

司法院資訊處製作；財團法人民間司法改革基金會備份。
